【裁判字號】    98,訴,574
【裁判日期】    980707
【裁判案由】    搶奪
【裁判全文】
臺灣高雄地方法院刑事判決               98年度訴字第574號
公  訴  人  臺灣高雄地方法院檢察署檢察官
被      告  甲○○
上列被告因搶奪案件，經檢察官提起公訴（98年度偵字第5108
號），本院判決如下：
    主  文
甲○○無罪。
    理  由
一、公訴意旨略以: 被告甲○○於民國97年12月19日18時許，駕
    駛重型機車行經高雄市左營區○○○路361 之2 號前，見告
    訴人乙○○獨自一人步行至車輛停車格，專心欲開啟車門進
    入車子，竟基於為自己不法所有之搶奪犯意，趁告訴人不備
    之際，出手奪取告訴人所有掛在肩上內有LV牌錢包1 個、信
    用卡2 張、身分證、健保卡各1 張、SONY牌手機（型式
    ERLCSS ON 、型號K530I 、門號0000000000號、序號：
    00000000000000 0號）1 支、現金約新台幣6000元之GUCCI
    牌背包1 只得手後騎機車逃逸，因認被告涉犯刑法第325 條
    第1 項搶奪罪嫌。
二、證據能力部分
  按被告以外之人於審判外之陳述，雖不符刑事訴訟法第159 條
  之1 至第159 條之4 之規定，而經當事人於審判程序同意作為
  證據，法院審酌該言詞陳述或書面陳述作成時之情況，認為適
  當者，亦得為證據；當事人、代理人或辯護人於法院調查證據
  時，知有第159 第1 項不得為證據之情形，而未於言詞辯論終
  結前聲明異議者，視為有前項之同意，刑事訴訟法第159 條之
  5 定有明文。本件所援引之以下各項證據，固有部分屬傳聞證
  據，然公訴人、被告於本院調查證據時，均知有前開第159 第
  1 項不得為證據之情形，且於言詞辯論終結前，均未聲明異議
  ，且本院審酌該等證據作成時之狀況，並無違法取證之情事，
  亦無不宜作為證據之情形，依前開說明，爰認均有證據能力，
  合先敘明。
三、實體部份
  公訴人認被告涉犯搶奪罪嫌，無非以證人即告訴人乙○○警詢
  、偵查中之指述；證人洪祥育於警詢中證稱SONY牌手機（型式
  ERLCSSON、型號K530I ；序號：000000000000000 號）係向被
  告購得；及贓物認領保管單、電話通聯記錄為其論罪依據。訊
  據被告固坦認於97年12月26日8 時許，將上揭告訴人所有之
  SONY牌手機販賣予洪祥育，惟堅決否認有何搶奪犯行，辯稱:
  伊97年12月19日8 時即前往中鋼公司上班，當日16時50分許下
  班後就回家，伊當日沒有前往案發之高雄市左營區○○○路等
  語。經查:
(一)被告甲○○於97年12月24日晚間7 時許，於高雄市○○○路靠
  近正勤國宅橋下拾獲被害人鍾鳳玉所有上開SONY牌手機後，復
  於同年月26日上午8 時許於中鋼公司上班時，以3000元之代價
  販售予洪祥育之事實，業據被告坦認屬實，核與證人洪祥育證
  述情節相符，此部分事實固堪認定，然被告雖坦承伊曾經將上
  開手機販售予洪祥育，並經證人洪祥育證述無誤，惟於社會經
  驗上，持有贓物之原因或出於拾得、受贈、竊盜、故買贓物或
  搶奪等非一，若無其他佐證，實難僅憑持有贓物一端，遽論其
  搶奪犯行。
(二)證人即被害人乙○○於偵查中證稱:97 年12月19日18時許，伊
  沿自由四路走到伊車輛停放處欲開啟車門之際，忽然有乙名歹
  徒由伊身後騎乘機車逆向靠近伊，搶奪伊皮包；伊當時覺得有
  一股力量在拉伊包包，後來才知道被搶；對方當時戴全罩式安
  全帽，所以伊沒有辦法看清楚對方長相，但是因為對方有轉過
  頭，所以伊有看見上半身，當時伊沒有看見對方的臉，但是對
  方的體型很像在庭的被告；搶奪之人騎乘黑色機車，新舊伊無
  法判斷：坐墊之塑膠帶有無拆掉伊也不知道；車牌號碼因為當
  時伊摔倒了所以沒有注意看等語（見偵卷第10頁至第12頁），
  則被害人既稱當時行搶之人係配戴全罩式安全帽，並未看見對
  方之相貌，亦無法判斷歹徒所騎乘機車之新舊、塑膠帶是否拆
  卸及車牌號碼，顯見該行為人行搶之動作，係發生於證人乙○
  ○不及防備之瞬間，且於得手後隨即逃逸，證人乙○○是否能
  清楚辨識行搶之人容貌而指證不移，並非無疑。
(三)再觀諸卷附監視器錄影翻拍照片（見警卷第49、50頁），僅能
  約略辨識畫面中之白色轎車旁有機車騎士行經該處之事實，惟
  自照片之內容，仍無從窺見該機車騎士有何足以特定或識別之
  特徵，更遑論據以認定被告即為該名行搶之機車騎士，故上開
  監視器錄影翻拍照片，亦不能執以為不利於被告之認定，甚為
  顯然。
(四)而刑事實務上之對人指認，乃於案發後，經由證人指證並確認
  犯罪行為人之證據方法。現行刑事訴訟法雖未明定關於指認之
  程序，然因指認人可能受其本身觀察能力、記憶能力及真誠性
  之不確定因素影響，在無法自行覺察情況下，往往根據自己的
  邏輯、過去經驗、主觀的猜測推演，會將未捕捉到的被告或犯
  罪事實全貌的部分，加以填補而發生錯誤。是如何經由指認人
  為適當正確之指認，自應依個案具體情形而決定。而案發後之
  初次指認，無論係司法警察（官）調查或檢察官偵查中所為，
  常重大影響案件之偵查方向甚或審判心證，亦影響指認人嗣後
  之指認，自當力求慎重無訛，故除被告或犯罪嫌疑人係社會（
  地區）知名人士、熟識親友、特徵顯著、曾長期近距接觸、現
  行犯或準現行犯，或其他無誤認之虞者，方得採行當面、單獨
  之指認外，皆應依訴訟制度健全國家之例（警察機關亦於90年
  8 月20日發布實施指認嫌疑人程序要領），以「真人列隊指認
  」（或選擇式指認）方式為之，不宜以單獨一人供指認，或僅
  提供單一照片，甚或陳舊相片，以作指認，指認前應由指認人
  先陳述犯罪嫌疑人特徵，更不得有任何暗示、誘導之不正方法
  ，實施指認應拍攝被指認人照片，並製作紀錄存證，否則其踐
  行之程序即非適法（最高法院95年度台上字第6358號判決參照
  ）。查本件被害人雖於警詢中當場指認被告即為當日行搶之人
  ，然98年1 月1 日製作警詢筆錄時之指認程序，員警先請被害
  人描述歹徒特徵時，證人乙○○證稱: 伊無法看清楚歹徒之容
  貌、特徵，但由伊身手感覺年紀約40歲上下，身形壯碩、肩寬
  、身高約170 公分左右，歹徒騎乘黑色重型機車，車牌號碼伊
  沒有目擊、抄錄等語（見警卷第43頁），再經警方告知經他人
  指證帶回被告黃永臣供伊當場指認後，證人乙○○改證稱:伊
  確定被告即為當天行搶之歹徒，當日歹徒搶伊財物後隨即逃逸
  ，但伊可以確定被告與搶奪伊之歹徒體型及背影相同等語（見
  警卷第44頁），則被害人於指認前既已無法描述行搶歹徒之外
  貌，且當時僅有被告1 人供指認，並未以「真人列隊指認方式
  」為之，係經員警將被告帶出時，證人乙○○始改稱被告即為
  當日行搶之歹徒，顯見被害人之指認過程顯已受到誘導而含有
  主觀之臆測，證人乙○○能否正確無誤指認出被告即為當日行
  搶之男子，實堪質疑。且證人乙○○於偵查中經檢察官安排與
  被告開庭時，僅證稱沒有看見對方的臉，但體型很像，已如上
  述，顯見告訴人係以體型推認被告行搶，而被告為中等身材，
  與被告有相同體型之人所在多有，並非特殊，證人乙○○復無
  法舉出其他特徵以供辨認，其上開指認更難採憑。
(五)復被告於97年12月19日8 時許前往高雄市小港區中鋼公司廠區
  上班，至16時50分下班等情，業據被告提出其97年12月份之上
  班考勤表為憑（見警卷第22、23頁），再經調取被告所持用之
  門號0000000000號、門號0000000000號行動電話之雙向通聯記
  錄結果，門號0000000000號行動電話於97年12月19日18時33分
  許所顯示之基地台位於高雄市前鎮區、同日19時14分許通話所
  顯示之基地台位址係位於高雄市苓雅區；再門號0000000000
  號行動電話於97年12月19日18時24分許通話所顯示之基地台位
  址係位於高雄市前鎮區○○○路；另同日19時08分許通話時基
  地台同位於高雄市前鎮區一節，有各該門號行動電話通聯記錄
  查詢單2 份（參警卷第76頁至90頁）足參，堪認被告辯稱伊當
  天從高雄市小港區下班後回到前鎮區住處，僅前往住家附近購
  買東西等語尚堪採信；況且，被害人乙○○遭搶奪之高雄市左
  營區○○○路361 之2 號與被告住處附近之高雄市前鎮區○○
  ○路與中華五路939 巷口之距離，經以衛星地圖測量前述2 址
  直線相隔距離逾9 公里，如行駛市區道路計算里程數逾10公里
  ，有衛星地圖1 張可稽（見警卷第24頁），則倘被告於當日晚
  間18時許前往高雄市左營區○○○路行搶，加計被告騎乘機車
  行駛於市區道路時，停等紅綠燈所需時間，殆無於18時24分時
  行駛10公里之距離而抵達高雄市前鎮區之可能，被告上揭辯解
  ，應屬真實。
(六)從而，本件公訴人所舉之相關事證，固可認定被告曾持有被害
  人遭搶之手機；另證人乙○○證述之內容可認其確曾遭人行搶
  等事實；惟本件是否確係被告所為，被害人之指認並無法確定
  ，且有諸多瑕疵，尚無從使本院達到被告有為本件搶奪犯行之
  確信。此外，本院復查無其他積極證據足認被告有檢察官所指
  之上述犯行，揆之首開說明，自應為無罪之諭知。
據上論斷，應依刑事訴訟法第301 條第1 項，判決如主文。
本案經檢察官鄭益雄到庭執行職務。
中    華    民    國    98    年    7     月    7    日
                  刑事第十八庭  審判長法  官  蔡廣昇
                                      法  官  周佳佩
                                      法  官  黃繼瑜
以上正本證明與原本無異。
如不服本判決應於收受本判決後10日內向本院提出上訴書狀，其
未敘述上訴理由者，並得於提起上訴後10日內向本院補提理由書
狀（均須按他造當事人之人數附繕本）「切勿逕送上級法院」。
                                      書記官  蔡淑貞
中    華    民    國    98    年    7     月    7    日


司法院資訊處製作；財團法人民間司法改革基金會備份。
